【裁判字號】    89,交上易,656
【裁判日期】    890406
【裁判案由】    過失致死
【裁判全文】
臺灣高等法院臺中分院刑事判決                  八十九年度交上易字第六五六號
    上  訴  人  臺灣彰化地方法院檢察署檢察官
    上  訴  人
    即  被  告  乙○○
    選任辯護人  黃嘉明  律師
右上訴人因過失致死案件，不服臺灣彰化地方法院八十八年度交訴字第一○九號中華
民國八十九年一月二十日第一審判決（起訴案號：臺灣彰化地方法院檢察署八十八年
度偵字第一八八二號），提起上訴，本院判決如左：
    主      文
上訴駁回。
    事實及理由
一、訊據上訴人即被告乙○○（以下稱被告）否認過失致死犯行，惟查本案經本院審
    理結果，認第一審判決認事用法及量刑均無不當，應予維持，並引用第一審判決
    書記載之事實、證據及理由（如附件）。被告上訴意旨猶謂「其於轉彎前有察視
    右前方來車始前行，己非轉彎車，但因地處彎道，被害人之車道夜間照明無法看
    得很遠，且被害人機車未點燈並於被告行進後始快速衝來，而撞及被告車右側，
    被告行車遵行機車道，已有充分注意，係被害人違規瞬間闖入快車道致肇事，被
    告並無過失云云，然依卷附現場圖所示，二車碰撞地點係外線車道，路面尚寬廣
    ，被告如在轉彎前充分注意右方直行來車，縱被害人超速接近，亦無不能察覺之
    理，而被告竟疏未注意於轉彎前注意右側來車貿然轉彎肇事，雖被害人於本件車
    禍發生亦有疏失，惟自不影響本件被告過失致死之責，已據原審判決理由載述甚
    詳，被告所為前述辯解，係屬事後卸責之詞，不足採信。職是，被告上訴意旨，
    否認犯罪，為無理由，應予駁回。本件事證明確，被告請求勘驗現場，核無必要
    ，併予說明。又公訴人上訴意旨以被告無駕駛執照行車，且轉彎車未讓直行車先
    行，為肇事主因，而事後又未賠償告訴人，原審僅量處有期徒刑三月併諭知易科
    罰金之折算標準，量刑過輕云云，惟查原審判決已斟酌本件車禍發生，被告車輛
    已進入外線車道接近機車專用車道處，其肇事過失程度及被害人亦有過失等一切
    情狀，量處被告有期徒刑三月，尚稱允當，公訴人上訴亦乏理由，併應駁回。
二、據上論斷，應依刑事訴訟法第三百七十三條、第三百六十八條，判決如主文。
本案經檢察官甲○○到庭執行職務。
中      華      民      國    八十九年      四      月     六     日
                                  臺灣高等法院臺中分院刑事第一庭
                                        審判長法  官  陳  紀  綱
                                              法  官  陳  登  源
                                              法  官  蕭  錦  鍾
右正本證明與原本無異。
不得上訴。
                                              書記官  蘇  昭  文
中      華      民      國    八十九      年      四      月     七     日
                                                                        Ａ
臺灣彰化地方法院刑事判決                        八十八年度交訴字第一九號
    公  訴  人  臺灣彰化地方法院檢察署檢察官
    被      告  乙○○  女二十歲（民國○○○年○月○○日生）
                        住彰化縣彰化市○○里○○路○段四五０巷二七號
                        身分證統一編號：Ｎ二二三三六三八六號
右列被告因過失致死案件，經檢察官提起公訴（民國八十八年度偵字第一八八二號）
，本院判決如左：
    主      文
乙○○因過失致人於死，處有期徒刑參月，如易科罰金，以參佰元折算壹日。
    事      實
一、乙○○未領有駕駛執照，於民國八十七年十一月三十日下午六時三十分許，騎乘
    車號ＫＶＭ六九五號機車，沿彰化縣彰化市○○路由北往南行駛，行經彰南路三
    段四九一號旁之閃光黃燈交岔路口，欲左轉進入田中里時，明知轉彎車輛應停讓
    直行車輛先行，而當時並無不能注意之情形，竟疏未注意，冒然左轉，適有張魁
    麟騎乘車號ＮＰＥ四九六號機車，未載安全帽，亦未注意行經閃光黃燈交岔路口
    應減速慢行，小心通過，且未依機車專用道行駛而沿彰南路快車道由南往北方向
    快速行駛，二車閃避不及，在該路外線車道相撞，張魁麟因而倒地受有頭部外傷
    合併腦挫傷、右腦內及硬腦膜下血腫之傷害，並呈植物人狀態，至八十八年二月
    十二日上午八時三十分許，在彰化市○○街一三五號彰化基督教醫院不治死亡。
二、案經張魁麟之父丙○○訴由臺灣彰化地方法院檢察署檢察官偵查起訴。
    理      由
一、訊據被告乙○○坦承有於前揭時地駕車肇事致被害人張魁麟死亡情事，惟辯稱其
    左轉彎時有看右側來車，未看到來車始轉彎，應無過失云云，惟由現場圖顯示，
    二車碰撞地點係外線車道，彰南路屬彰化縣之幹道，路面尚屬寬廣，被告如在轉
    彎前，以目視或聽覺充分注意右方直行來車，縱被害人高速接近，衡情應無不能
    察覺之理，是被告所辯顯係畏罪飾卸之詞，不足採信，而肇事當時雖為夜晚，惟
    天候晴，並有照明，視距良好，無障礙，路面乾燥無缺陷，有道路交通事故調查
    報告表載明在卷，依當時情形，顯無不能注意之情形，竟疏未於轉彎前注意右側
    來車，冒然轉彎，自有過失，又由現場照片及道路交通安全事故調查報告表所示
    ，車禍後被告機車在機車專用道上，被害人機車則在外線車道上，被害人倒臥位
    置（即現場圖示血跡位置）在被害人機車前方三、二公尺處，是二車撞擊位置應
    係被告機車右後側，且因被害人機車行車速度甚快，造成二車撞擊後，被害人身
    體沿其機車原行進方向往前飛出達三、二公尺後始撞擊路面，而機車駕駛人應載
    安全帽，在劃有機車專用道之道路應在其車道內行駛，除轉彎或靠邊停車外，不
    得侵入其他車道，又閃光黃燈表示「警告」，車輛應減速接近，注意安全，小心
    通過，道路交通安全規則第八十八條第五款、第九十九條第一項第三款及道路交
    通標誌標線號誌設置規則第二百十一條第一項第一款分別定有明文，被害人未戴
    安全帽，未依規定在機車專用道行駛，在閃黃燈路口亦未減速慢行，應亦有疏失
    ，而本件車禍肇事原因經送臺灣省彰化縣區車輛行車事故鑑定委員會及臺灣省車
    輛行車事故覆議鑑定委員鑑定結果，亦為同一認定，此外被告犯行復有道路交通
    事故調查報告表一份、現場照片六幀在卷可稽，此外被害人受有頭部外傷合併腦
    挫傷、右腦內及硬腦膜下血腫之傷害，並呈植物人狀態，至八十八年二月十二日
    上午八時三十分許，在彰化市○○街一三五號彰化基督教醫院不治死亡，亦經臺
    灣彰化地方法院檢察署檢察官督同檢驗員相驗明確，製有相驗屍體證明書、驗斷
    書及勘驗筆錄各一紙在卷可憑，被害人因本件車禍死亡，與被告之過失行為間復
    有相當因果關係，本案事證明確，被告犯行至堪認定，
二、核被告所為，係犯刑法第二百七十六條第一項之過失致人於死罪，被告無駕駛執
    照駕車，因而致人死亡，應依道路交通管理處罰條例第八十六條第一項規定加重
    其刑，審酌被告之過失程度，所致損害、肇事時其車輛已進入外線車道接近機車
    專用道處及被害人於本件車禍之發生及擴大亦與有過失等一切情狀，量處如主文
    所示之刑，並諭知易科罰金之折算標準，以示懲處。
據上論斷，應依刑事訴訟法第二百九十九條第一項前段，刑法第二百七十六條第一項
、第四十一條，道路交通管理處罰條例第八十六條第一項，罰金罰鍰提高標準條例第
一條前段、第二條，判決如主文。
本件經檢察官林俞妙到庭執行職務。
中      華      民      國    八十九    年      一      月     二十     日
                                    臺灣彰化地方法院交通法庭
                                        法      官  姚  勳  昌
右正本證明與原本無異。
如不服本判決，應於判決送達後十日內向本院提出上訴狀( 須附繕本 )。
告訴人或被害人對於判決如有不服具備理由請求檢察官上訴者，其上訴期間之計算係
以檢察官收受判決正本之日期為準。
                                        法院書記官  楊  筱  惠
中      華      民      國    八十九    年      一      月    二十五    日
刑法第二百七十六條
因過失致人於死者，處二年以下有期徒刑、拘役或二千元以下罰金。
從事業務之人，因業務上之過失犯前項之罪者，處五年以下有期徒刑或拘役，得併科
三千元以下罰金。


司法院資訊處製作；財團法人民間司法改革基金會備份。
